【裁判字號】    97,聲,54
【裁判日期】    971013
【裁判案由】    訴訟救助
【裁判全文】
臺灣高等法院高雄分院民事裁定            97年度聲字第54號
聲  請  人  乙○○
上列聲請人因與相對人戊○○、陳仁文（原名丁○○）、林玉心
、甲○○、丙○○間就本院97年度抗字第294 號侵權行為損害賠
償事件，聲請訴訟救助，本院裁定如下：
    主  文
聲請駁回。
聲請訴訟費用由聲請人負擔。
    理  由
一、按當事人無資力支出訴訟費用者，法院應依聲請，以裁定准
    予訴訟救助。但顯無勝訴之望者，不在此限。法院認定前項
    資力時，應斟酌當事人及其共同生活親屬基本生活之需要。
    民事訴訟法第107 條定有明文。所謂無資力，係指窘於生活
    ，且缺乏經濟上之信用者而言。（最高法院18年抗字第260
    號、43年台抗字第152 號判例參照）。申言之若非取給於自
    己或家族所必需之生活費，不能支出訴訟費用，且無籌措款
    項以支出訴訟費用之信用技能，方能謂之為無資力支出訴訟
    費用（最高法院89年度台聲字第164 號裁判意旨參照）。而
    此項請求救助之事由，依同法第109 條第2 項、第284 條之
    規定，應以證據釋明之。又法院調查聲請人是否無資力支出
    訴訟費用，專就聲請人提出之證據為之，如聲請人並未提出
    證據，或依其提出之證據，未能信其無資力支出訴訟費用之
    主張為真實，即應將其聲請駁回，並無依職權調查或定期命
    補正之必要（最高法院26年滬抗字第34號判例、88年度台抗
    字第161 號裁判意旨參照）。
二、本件聲請意旨略以：聲請人因不服97年9 月1 日臺灣高雄地
    方法院97年度審訴字第1546號民事裁定，提起抗告。惟聲請
    人無收入，僅以每月受領低收入戶補助新臺幣（下同）8,00
    0 元及每年三節之救助物品維生，生活困苦，實無資力支出
    本件抗告費1,000 元，為此聲請准予訴訟救助云云。
三、經查聲請人有坐落高雄市○○區○○段806 地號土地所有權
    之應有部分為88/10000，及其地上建物即門牌號碼高雄市苓
    雅區○○○路62巷40弄4 之4 號房屋，現值分別為106 萬62
    30元及25萬8600元，且上開土地及建物均未有抵押權設定登
    記等情，有本院依職權調取之稅務電子閘門財產所得調件明
    細表1 份附卷可稽，且聲請人自行提出之高雄武廟郵局之郵
    政存簿儲金簿則記載聲請人於每月均有低收入及身障補助款
    共8000元。另所提高雄市苓雅區公所通知單則係通知聲請人
    領取白米。足證聲請人除仰賴高雄市政府行政機關之補助款
    項及物品供基本生活外，尚有價值共132 萬4830元（即0000
    000 元＋258600元＝0000000 元）之不動產可供融資籌借
    1000元以支出本件訴訟費用即抗告費。故，實難據此認定聲
    請人有窘於生活且缺乏經濟信用而無力支出抗告裁判費1000
    元之情事。聲請人復未能提出其他能即時調查之證據以為釋
    明，確實無法支出1000元抗告裁判費，則諸上開說明，聲請
    人聲請訴訟救助應無從准許。
四、據上論結，本件聲請訴訟救助為無理由，不應准許。爰依民
    事訴訟法第95條、第78條，裁定如主文。
中    華    民    國    97    年    10    月    13    日
                              民事第三庭
                                  審判長法官  張國彬
                                  法      官  鄭月霞
                                  法      官  吳登輝
以上正本證明與原本無異。
本件裁定不得抗告。
中    華    民    國    97    年    10    月    14    日
                                  書  記  官  張明賢
                                                      Q


司法院資訊處製作；財團法人民間司法改革基金會備份。
